最高法院刑事判決　　　　　　　　　　　　　　　八十七年度台上字第四四七八號
　　上訴人　張寶傳
　　被　告　甲○○
右上訴人因自訴被告背信等案件，不服台灣高等法院中華民國八十七年七月二十三日
第二審更審判決（八十六年度上更(二)字第一○三八號，自訴案號：台灣桃園地方法院
八十三年度自更字第一號），提起上訴，本院判決如左：
    主  文
上訴駁回。
    理  由
按刑事訴訟法第三百七十七條規定，上訴於第三審法院，非以判決違背法令為理由，
不得為之，是當事人提起第三審上訴，應以原判決違背法令為理由，係屬法定要件。
如果上訴理由狀並未依據卷內訴訟資料，具體指摘原判決不適用何種法則或如何適用
不當，或所指原判決之違法情事，顯與法律規定得為第三審上訴理由之違法情形不相
適合時，均應認其上訴為違背法律上之程式，予以駁回。本件上訴意旨略稱：鈞院八
十六年度台上字第六一四四號判決發回意旨已指明(一)被告於第一審及原審均稱買賣本
案系爭土地時共支付四十萬元（新台幣，以下同），而依原判決理由載敘被告交付土
地價款之證據資料顯示一筆二十萬元，另一筆十萬元，合計三十萬元，彼此不相吻合
。實情究竟如何？迄屬未明，原審遽採為上開土地確屬買賣無訛之立論基礎，於法不
無違誤。(二)上訴人一再訴稱本案協議書上蓋有被告及上訴人之印文，被告之印文除出
現於被告與案外人林李杏春之不動產買賣契約書及協議書上，且亦出現於七十五年間
被告向台灣桃園地方法院聲請本票裁定強制執行書狀及聲請更正狀上。而證人林萬興
證稱卷附切結書（見上更(一)卷第一九四頁）係被告親自簽名、蓋章。顯然上訴人指稱
上開證據資料其上印章與本案協議書上印章相同，而其聲請向台灣桃園地方法院調閱
七十五年度票字第一○九八號卷宗，以證明該案所用之印章印文與本案印文相同，且
蓋章確為被告所為，並非全然無據。原審對此恝置不問，亦不無速斷等情。原判決理
由內對上開不利於被告之證據全未說明不採之理由，有判決不備理由之違法云云。
惟按認定犯罪事實所憑之證據，不論直接或間接證據，其為訴訟上之證明，須於通常
一般人均不致有所懷疑，而得確信其為真實之程度，始得據之為有罪之認定，倘其證
明尚未達到此一程度，而有合理懷疑存在時，事實審復以究其心證上理由予以闡述，
敘明其如何無從為有罪之確信，因而為無罪之判決，尚不得任意指為違法。本件原判
決維持第一審諭知被告甲○○無罪之判決，駁回上訴人張寶傳在第二審之上訴。依憑
上訴人迄不能提出土地信託登記協議書原本以供查證，而究竟該協議書有無原本，上
訴人所述前後不一。另其提出之協議書影本有兩份（自字第一○一號卷第六、七頁）
，經送法務部調查局鑑定結果，認：「兩份協議書係自同一份協議書直接或間接影印
而來」，有該鑑定函可稽，此與上訴人在第一審所陳：第一份被告說不見了，才寫第
二份蓋章，或被告怕被判刑才寫第二份云云，及於更審前原審上訴理由狀內所陳，係
被告取去原協議書影印後，在原有蓋章之下加蓋另一印章，替代原協議書使用云云均
有不符，顯見上訴人之指述並非事實，而無可採。又系爭土地登記與被告後，所有權
狀及自民國六十九年至七十五年間之地價稅單亦存於被告處，而系爭土地確為被告向
上訴人購買，業經其二人於原審法院六十九年度上易字第三一○八號偽造文書案件中
陳述明確，不論交款時間、地點、金額均相吻合，核與證人蔡新益、許金龍於該案中
證述情節相符，有該判決書存卷可考（自字第一○一號卷第十五至十七頁）。另台灣
桃園地方法院七十五年度票字第一○九八號本票裁定卷內，聲請人甲○○之印文，雖
與上訴人提出之協議書影本上「甲○○」之印文相同。然七十一年五月五日以甲○○
名義向北港郵局申請二五六八三號帳戶時，係使用同一顆印章，而申請文件上係上訴
人配偶黃雪珠之筆跡，聯絡電話亦為上訴人住宅使用之電話，有郵政存簿儲金印鑑章
、儲金人（代理人）紀要、臺灣土地銀行票匯證明書、信封影本等在卷可稽，上訴人
對此亦不否認，故被告所辯該印章尚在上訴人持有中，應屬可採。而證人林萬興、林
真成、楊趙秋英之證言或與事實不符，或屬傳聞證據，均不足為不利被告之認定，此
外並無其他積極證據足認被告有上訴人自訴意旨所指之詐欺、背信、侵占等犯行，已
詳敘其憑以判斷之理由。從形式上觀察，原判決並無任何違背法令之處。查本件被告
是否應成立犯罪，以其與上訴人間是否有信託契約存在為前提，上訴人憑以主張與被
告間有信託關係之協議書，既無法證明為真正，則原判決以不能證明被告犯罪為由，
維持第一審諭知被告無罪之判決，即無不合。雖原判決未依本院前次發回意旨就所指
土地買賣價金不相吻合部分詳予究明，不無瑕疵，惟除去該項瑕疵，仍無從認定被告
與上訴人間有信託關係存在，該項瑕疵，於判決顯然無影響。另原審已向台灣桃園地
方法院調閱前述聲請本票裁定強制執行卷，並說明何以不足為被告不利證明之理由，
有如前述。上訴意旨或未依據卷內資料具體指摘原判決不適用何種法則或如何適用不
當，或所指違法情事，與法律規定得為第三審上訴理由之違法情事，不相適合。其上
訴為違背法律上程式，應予駁回。又本件雖屬刑事訴訟法第三百七十六條第五款所列
之案件，惟於修正刑事訴訟法施行前，原得上訴於第三審法院，且已繫屬於法院，依
刑事訴訟法施行法第五條第一項規定，仍應依施行前之法定程序終結之，附此明。
據上論結，應依刑事訴訟法第三百九十五條前段，判決如主文。
中      華      民      國    八十七    年     十二     月     三十     日
                              最高法院刑事第八庭
                                  審判長法官  謝  家  鶴
                                        法官  羅  一  宇
                                        法官  花  滿  堂
                                        法官  陳  世  淙
                                        法官  洪  佳  濱
      右正本證明與原本無異
                                              書  記  官
中      華      民      國    八十八    年      一      月      六      日
